臺灣板橋地方法院刑事判決　　　　　　　95年度訴字第1175號
公　訴　人　臺灣板橋地方法院檢察署檢察官
被　　　告　乙○○
　　　　　　?
指定辯護人　本院公設辯護人　丙○○
上列被告因強盜案件，經檢察官提起公訴（95年度偵字第5580號
），本院判決如下：
　　主?文?
乙○○攜帶兇器竊盜，累犯，處有期徒刑壹年。
老虎鉗、螺絲起子、扳手各壹把，均沒收。
　　事?實
一、乙○○前曾有贓物、違反麻醉藥品管理條例等前科，其中於
　　民國90年間因竊盜案件，經本院於同年9 月6 日以90年度易
　　字第1359號判決，判處有期徒刑6 月，上訴於臺灣高等法院
　　，於91年4 月8 日撤回上訴確定，嗣於91年11月8 日執行完
　　畢；又於92年間因竊盜案件，經本院於93年5 月26日以92年
　　度易字第3066號判決，判處有期徒刑4 月確定，嗣於93年11
　　月30日縮刑期滿執行完畢（於本件構成累犯）；復於94年間
　　因竊盜案件，經本院於94年10月31日以94年度易字第1235號
　　判決，判處有期徒刑10月，上訴於臺灣高等法院，於95年3
　　月8 日撤回上訴確定。詎其猶不知悛悔，於94年7 月26日凌
　　晨3 時40分許，騎乘車號WEN-657 號輕型機車，攜帶客觀上
　　對人之生命、身體具有危險性，得為兇器使用之老虎鉗、螺
　　絲起子、扳手各1 把，行經臺北縣五股鄉○○路79號前時，
　　見甲○○所有之砂輪機2 臺放置於家門口，即為改裝機車，
　　臨時起意，意圖為自己不法之所有，趁四下無人之際，徒手
　　竊取前揭2 臺砂輪機得手，並置放於其前開機車踏板上，隨
　　即發動機車離去，乙○○甫發動機車起步，即為因聽聞異聲
　　發覺其竊行而進出之甲○○在自強路與民德路12巷之交叉路
　　口追上，甲○○以雙手抓住乙○○上開機車後座鐵架，用力
　　拉該機車因此重心不穩為甲○○所扳倒，乙○○人車倒地，
　　前開所竊取之砂輪機亦滾落至該路口之斑馬線上，甲○○亦
　　因將車板到之力量摔倒在地因而受有背部、腳趾、髖骨、手
　　肘等多處擦挫傷，乙○○旋即棄車逃逸。嗣經甲○○報警，
　　由據報前來之警員在現場發現前開砂輪機2 臺和乙○○所有
　　之安全帽1 頂、衣袋1 個及上開老虎鉗、螺絲起子、扳手各
　　1 把，並經警在上開安全帽及衣袋上採得指紋後，經送請內
　　政部警政署刑事警察局鑑驗比對後發現與乙○○之指紋相符
　　，而查悉上情。
二、案經甲○○訴由臺北縣政府警察局蘆洲分局報請臺灣板橋地
　　方法院檢察署檢察官偵查起訴。
　　理　由
壹、有關證據能力部分
一、按被告以外之人於審判外之言詞或書面陳述，除法律規定者
　　外，不得作為證據，刑事訴訟法第159 條第1 項定有明文。
　　查告訴人甲○○於警詢時之陳述，屬被告以外之人於審判外
　　之陳述，為傳聞證據，復查無得例外取得證據能力之法律依
　　據，且辯護人於本院準備程序中亦否定其證據能力（見本院
　　卷宗95年5 月29日準備程序筆錄第4 頁及同卷第23頁辯護人
　　95年5 月9 日提出之辯護書狀），是依前揭條文規定，應無
　　證據能力，而不得作為本案證明被告有罪之證據。惟被告以
　　外之人於審判外之言詞或書面陳述，雖不得以之直接作為認
　　定犯罪事實與否之證據，但參酌現行刑事訴訟法第166 條之
　　1 第2 項、第3 項第6 款，第166 條之2 之規定及行詰問時
　　，容許以陳述人先前不一致之陳述作為彈劾證據之法理，非
　　不得以之作為彈劾證據，用以爭執被告、證人、鑑定人陳述
　　之證明力。
二、次按被告以外之人於偵查中向檢察官所為之陳述，除顯有不
　　可信之情況者外，得為證據，刑事訴訟法第159 條之1 第2
　　項定有明文。查證人即告訴人甲○○於檢察官偵訊時之言詞
　　陳述（見臺灣板橋地方法院檢察署95年度偵字第5580號偵查
　　卷宗95年3 月31日訊問筆錄），雖屬被告以外之人於審判外
　　之言詞陳述，惟檢察官於偵訊前已踐行具結程序，此觀偵訊
　　筆錄所載及所附證人結文（附於同前偵卷第48頁）甚明，合
　　於法定要件，而上開證人係成年人，有完足之觀察、記憶及
　　陳述能力，檢察官亦無任何違法取供情事，其所為之證述顯
　　係出於自由意志，復查無「顯有不可信之情況」，依刑事訴
　　訟法第159 條之1 第2 項規定，為傳聞證據之例外，有證據
　　能力。
三、又依刑事訴訟法第198 條、第208 條規定，所謂鑑定乃指於
　　刑事訴訟程序中為取得證據資料而由檢察官或法官指定具有
　　特別知識經驗之鑑定人、學校、機關或團體，就特定之事物
　　，以其專業知識加以分析、實驗而作判斷，以為偵查或審判
　　之參考。從而，不論鑑定人或鑑定機關、學校、團體，由檢
　　察官或法官視具體個案之需要而選任，其所為之鑑定即具有
　　證據能力，此乃同法第159 條第1 項之「除法律有規定者外
　　」之傳聞法則例外規定。查內政部警政署刑事警察局係經臺
　　灣高等法院檢察署檢察長概括選任之指紋鑑定之鑑定機關，
　　業經臺灣高等法院檢察署92年9 月9 日檢文允字第09210012
　　03號函示在案。從而，本件經警於現場採得之指紋，經警察
　　單位依先前轄區檢察署檢察長事前概括選任指紋鑑定機關即
　　內政部警政署刑事警察局實施鑑定，該鑑定機關所出具之94
　　年8 月25日刑紋字第0940124341號鑑驗書即具有證據能力而
　　得為本案之證據。
四、另所謂「傳聞證據」之定義係指「審判外」所為之「陳述或
　　所發生之敘述性動作」，而提出於法庭用來證明該敘述事項
　　之真實性之證據（參照王兆鵬、陳運財等著前揭書第49、50
　　頁）。其中「敘述性動作」乃指使人可得而知其意涵之動作
　　。基本上，證據係在公判庭上經過調查程序後方得以被採用
　　。因此，以公判庭為基準以考量證據之性質時，「傳聞證據
　　」自屬以公判庭外之供述為內容之證據。即係透過人之意思
　　活動予以傳達，即供述者對於有關體驗之事實，經由知覺、
　　記憶、表現、敘述或敘述性動作等過程予以傳達，故亦稱之
　　為「供述證據」。此與「非供述證據」（非傳聞證據），即
　　非透過人之意思活動予以傳達之證據，如物證、書證等之不
　　同，在於人之傳達、保存之正確度無法與物證、書證相比。
　　因照相係屬機械性記錄特徵，也就是認識對象的是照相鏡頭
　　，透過鏡頭形成的畫面映寫入膠卷，然後還原於照相紙上，
　　故照相中不含有人的供述要素，再現實情形與作為傳達結果
　　的照相，在內容上的一致性是透過機械的正確性來加以保障
　　的，在照相中，並不存在人對現實情形的知覺、記憶，在表
　　現時經常可能發生的錯誤（如知覺的不準確、記憶隨時間推
　　移而發生的變化），故照相當然是非供述證據（參照石井一
　　正著，陳浩然譯，【日本實用刑事證據法】一書第145 頁、
　　第146 頁，西元2000年5 月1 版1 刷）。本案偵查卷宗及本
　　院卷內所附之現場照片及告訴人傷勢照片之部分，乃警方依
　　機械之方式所留存之影像，並非供述證據，無傳聞法則適用
　　，且對本件被告竊盜及準強盜之待證事實，具有相當之關聯
　　性，而具有證據能力。
貳、實體部分
一、犯罪事實之認定：
　　訊據被告對於事實欄所示之時地竊取被害人即告訴人甲○○
　　所有之砂輪機之犯罪事實坦承在卷，核與證人即被害人甲○
　　○於偵查中之證述情節大致相符（見偵查卷宗第46頁95年3
　　月31日偵訊筆錄），並有刑事案件證物採驗紀錄表、勘察採
　　證同意書、臺北縣政府警察局蘆洲分局刑案現場勘查紀錄表
　　證物清單、車籍作業系統—查詢認可資料各1 件及照片計37
　　幀分別在卷可稽（附於同上偵卷第13至23頁及本院卷宗第10
　　7 至118 頁），而經臺北縣政府警察局蘆洲分局在現場採集
　　之指紋，以指紋特徵點比對法鑑驗結果，與被告之指紋相符
　　，亦有內政部警政署刑事警察局94年8 月25日刑紋字第0940
　　124341號鑑驗書1 件存卷可參（附於同上偵卷第11、12頁）
　　，足見被告前開之自白核與事實相符，應堪信實。又按刑法
　　第321 條第1 項第3 款之攜帶兇器竊盜罪，係以行為人攜帶
　　兇器竊盜為其加重條件，此所謂之兇器，其種類並無限制，
　　凡客觀上足對人之生命、身體、安全構成威脅，具有危險性
　　之兇器均屬之，且只需行竊時攜帶此種具有危險性之兇器為
　　已足，並不以攜帶之初有行兇之意圖為必要，螺絲起子、尖
　　嘴鉗為足以殺傷人之生命、身體之器械，顯為具有危險性兇
　　器（最高法院79年臺上字第5253號判例參照）；查被告於本
　　院審理時供陳：「（審判長問：對卷附照片所示機車倒地掉
　　出老虎鉗、螺絲起子、扳手等工具係何人所有？）這些東西
　　是我的，我放在機車置物箱裡。」等語（見本院96年2 月5
　　日審判筆錄第7 頁及本院卷第115 頁上方照片），則上開工
　　具雖非在被告身上所查獲，而原係放置於被告機車置物箱內
　　，被告將該等工具置於其雙手可及之處，隨時有持以行兇之
　　可能，危險性甚大，即屬攜帶，不以被告必須親手持該兇器
　　行竊為必要，被告於行竊之時既攜帶老虎鉗、螺絲起子、扳
　　手等工具，而該工具均屬銳器，在客觀上對於人之生命、身
　　體足以構成危險性（參臺灣高等法院92年度易字第859 號及
　　93 年 度上易字第734 號），故仍應認被告係攜帶兇器行竊
　　。
　　本件事證已臻明確，被告攜帶兇器竊盜犯行洵堪認定，應予
　　依法論科。
二、公訴人以被告於上開時、地竊取告訴人之砂輪機2 臺得手後
　　，欲騎乘機車逃離現場時，適為告訴人甲○○發覺，告訴人
　　遂以雙手抓住被告機車後把手，欲報警究辦，詎被告為脫免
　　逮捕，竟猛力加速機車油門欲逃離現場，告訴人因而被上開
　　機車拖行約100 公尺，被告以此方式對告訴人施加強暴，致
　　告訴人受有背部及身體等處擦傷之傷害，因認被告此部分所
　　為係涉犯刑法第329 條準強盜罪嫌云云，並提出告訴人於警
　　、偵訊之證詞為証。惟訊據被告堅決否認有上開公訴人所指
　　之強暴犯行，辯稱：伊不知道被害人（即告訴人）為何受傷
　　，當時伊機車停在被害人家門口的水溝蓋旁邊，伊當時沒有
　　抵抗，也沒有拖行被害人等語。經查：
 1、告訴人雖於94年12月16日之警詢時證稱：他（指被告）為了
　　逃逸，伊就被他騎機車拖下跌倒云云（見同上偵卷第9 頁警
　　詢筆錄），因屬被告以外之人於審判外之陳述，為傳聞證據
　　，復查無得例外取得證據能力之法律依據，應無證據能力，
　　而不得作為本案證明被告有罪之證據（參理由壹、一部分）
　　。
 2、告訴人於檢察官偵訊時以證人身分結證稱：伊發現時馬上拉
　　住被告機車的後把手，但被告加速油門往前衝，伊就被拖行
　　約100 公尺左右，伊背部等處因與地面摩擦受有傷害云云（
　　見同上偵卷95年3 月31日訊問筆錄第1 頁）；嗣其於本院審
　　理時先係結證稱與偵訊時相同之指訴（見本院卷宗95年9 月
　　13日審判筆錄第3 頁）；復於本院審理時改稱：約100 公尺
　　以內，跌倒之後，瞬間又爬起來，就把機車扳倒，總共的距
　　離應該在100 公尺以內云云（見同前筆錄第4 頁）；是告訴
　　人所為前開證詞顯屬不一，本院自難純憑其於偵查中有瑕疵
　　之證言，遽入被告於準強盜之重罪。
 3、又告訴人於本院審理時結證稱：伊的腳、背部及腰椎都有受
　　傷，（拖行的時候）膝蓋、腳板旁邊有受傷云云（見同前筆
　　錄第3 頁）；然本院觀諸卷內所附之告訴人傷勢照片，僅顯
　　示告訴人有背部、右髖骨、右手肘及腳拇指受有輕微擦挫傷
　　，並無其他證據顯示告訴人膝蓋部分亦有受傷之情形（參偵
　　查卷宗第18至21頁），且告訴人於事發當日之警詢中係指稱
　　：「... 我即下樓查看，看見一名男子正在竊取我所有之砂
　　輪機，竊嫌看見我，欲逃跑時，我將機車拉倒，該男子即乘
　　隙逃逸。」（見同前偵卷第7 頁），告訴人於警詢初詢時根
　　本未提及有遭拖行和膝蓋受傷等情，於偵訊時亦未曾提及膝
　　蓋受傷一節（見同前偵卷第7 至10頁告訴人之警詢筆錄，及
　　同偵卷95年3 月31日訊問筆錄），況告訴人當時若遭被告以
　　機車拖行長達100 公尺，豈僅受有輕微擦挫傷之可能？再者
　　，告訴人若有遭拖行之情形，何以於事發當日警詢中記憶仍
　　猶新之情況下，未曾提及遭拖行之情事，此並經當初製作第
　　一次警詢筆錄之警員即證人丁○○於本院審理時結證在卷（
　　見本院95年10月11日審判筆錄第6 頁），足徵前開告訴人於
　　偵訊時及本院審理時不利於被告之證詞，應與經驗法則有違
　　，且有因事後查獲被告而為誇大渲染之嫌，自難遽採為不利
　　於被告確有拖行告訴人之強暴行為事實之認定。矧依卷附之
　　現場照片，亦未見有機車刮地痕跡，或有其他目擊證人等證
　　據，得作為被告確有施行強暴犯行之補強證據。
 4、綜上，公訴人認被告有為脫免逮捕而當場施強暴之行為，但
　　卻無法提出足夠且合理證據供本院審認。依罪疑唯輕法則，
　　本院僅得認定被告有前開攜帶兇器竊盜之犯行，公訴意旨此
　　部分容有誤會，附此敘明。
三、論罪科刑：
（一）核被告所為，係犯刑法第321 條第1 項第3 款之攜帶兇器
　　　加重竊盜罪。公訴意旨雖認被告在竊得上開砂輪機之後，
　　　適為告訴人發覺並即刻以雙手抓住被告機車後把手，被告
　　　為脫免逮捕，竟加速機車油門欲逃離現場，告訴人因而被
　　　拖行約100 公尺，因認被告尚涉犯刑法第329 條之竊盜因
　　　脫免逮捕而當場施以強暴脅迫，以強盜論之準強盜罪嫌；
　　　惟本院認無積極證據足認被告確有施強暴之準強盜行為（
　　　詳如前開理由貳、二所述），被告應僅有加重竊盜之行為
　　　，公訴人指訴被告涉犯準強盜罪部分，尚有未洽；惟因社
　　　會基本事實同一，本院自應予以審理，並變更起訴法條，
　　　附予敘明。按被告行為後，刑法業於94年2 月2 日修正公
　　　布，95年7 月1 日起施行，其中第2 條、第47條均業已修
　　　正。又按「行為後法律有變更者，適用行為時之法律，但
　　　行為後之法律有利於行為人者，適用最有利於行為人之法
　　　律」，修正後刑法第2 條第1 項定有明文。此條規定係規
　　　範行為後法律變更所生新舊法比較適用之準據法，本身尚
　　　無新舊法比較之問題，於新法施行後，應一律適用新法第
　　　2 條第1 項之規定，為「從舊從輕」之比較；而關於被告
　　　累犯之問題，修正前刑法第47條規定「受有期徒刑之執行
　　　完畢，或受無期徒或有期徒刑一部之執行而赦免後，五年
　　　以內再犯有期徒刑以上之罪者，為累犯，加重本刑至二分
　　　之一」，而修正後之刑法第47條第1 項則規定「受徒刑之
　　　執行完畢，或一部之執行而赦免後，五年以內故意再犯有
　　　期徒刑以上之罪者，為累犯，加重本刑至二分之一」，被
　　　告前有如事實欄所示之論罪科刑執行情形，有臺灣高等法
　　　院被告前案紀錄表1 件在卷可按（附於本院卷內），其於
　　　有期徒刑之執行完畢後，5 年內再故意犯本件有期徒刑以
　　　上之罪，不論依修正前之刑法第47條，或修正後之刑法第
　　　47條第1 項之規定，均構成累犯，對被告而言並無有利或
　　　不利之情形，自不生新舊法比較之問題，應依從新從輕原
　　　則，依修正後刑法第47條之規定，論以累犯，並加重其刑
　　　。爰審酌被告身強體健，不思向上，竟欲不勞而獲，且攜
　　　帶兇器行竊，危害社會大眾財產及安全甚鉅，再衡以其之
　　　素行（有前開臺灣高等法院被告前案紀錄表在卷可考）、
　　　犯罪之動機、目的、手段、所竊取財物之價值等一切情狀
　　　，量處如主文所示之刑，以示懲儆。至事實欄所示之老虎
      鉗、螺絲起子、扳手各1 把，雖皆未據扣案，然均為被告
      本案攜帶兇器竊盜所攜帶之物，爰依現行刑法第38條規定
      併予宣告沒收（刑法第38條規定未有實質之修正，不生比
      較適用之問題）。
（二）另查，被告前曾於94年6 月至同年8 月間，為圖將竊得之
      物變現花用，連續在臺北縣五股鄉水碓公園內、臺北縣泰
      山鄉○○路○ 段255 號、臺北縣泰山鄉○○道等處，攜帶
      兇器竊盜路燈內電線及天橋護欄鐵片一案，業經本院於94
      年10月31日以94年度易字第1235號判決，判處有期徒刑10
      月確定，並於95年10月21日執行完畢，固有本院94年度易
      字第1235號刑事判決書、前開臺灣高等法院被告前案紀錄
      表各1 件在卷可參。惟被告本案係因見告訴人所有之砂輪
      機放置於門口，為改裝機車而臨時起意竊盜，為被告於本
      院自承在卷，相較二者動機不同犯意個別，且所竊取之用
      途亦不同，顯非基於概括犯意所為，是自非前案確定判決
      既判力效力所及，併此敘明。
四、不另為無罪諭知部分（即被告被訴傷害犯行部分）
    公訴意旨另以：被告於竊盜後，遭告訴人發現，其為脫免逮
    捕，竟加速機車油門欲逃離現場，告訴人因而被該機車拖行
    約100 公尺，致受有背部及身體等多處擦傷之傷害（公訴人
    認此為起訴準強盜罪所吸收）云云。惟按犯罪事實應依證據
    認定之，無證據不得認定其犯罪事實，刑事訴訟法第154 條
    第2 項定有明文。查被告係因竊盜犯行為告訴人發現，急於
    逃離現場，為告訴人拉倒機車，告訴人因拉倒機車之力量而
    摔倒受傷，被告並非有傷害告訴人之犯意，應堪認定。是被
    告傷害犯行應屬不能證明，本院本應為此部分無罪之諭知，
    惟因公訴意旨認被告此部分犯嫌，與原起訴準強盜罪犯行，
    為吸收關係之單純一罪，爰不另為無罪判決之諭知。
據上論斷，應依刑事訴訟法第299 條第1 項前段、第300 條，刑
法第2 條第1 項前段、第321 條第1 項第3 款、刑法第47條、第
38條第1 項第2 款，判決如主文。
本案經檢察官張慶林到庭執行職務。
中　　華　　民　　國　　96　　年　　2 　　月　　16　　日
                刑事第四庭  審判長法  官  王復生
                                  法  官  劉景宜
                                  法  官  陳靜茹
以上正本證明與原本無異
如不服本判決應於送達後10日內向本院提出上訴狀
                                  書記官　彭麗紅
中　　華　　民　　國　　96　　年　　2 　　月　　16　　日
附錄本案論罪科刑法條全文
刑法第321 條
犯竊盜罪而有左列情形之一者，處 6 月以上、 5 年以下有期徒
刑：
一  於夜間侵入住宅或有人居住之建築物、船艦或隱匿其內而犯
    之者。
二  毀越門扇、牆垣或其他安全設備而犯之者。
三  攜帶兇器而犯之者。
四  結夥三人以上而犯之者。
五  乘火災、水災或其他災害之際而犯之者。
六  在車站或埠頭而犯之者。
前項之未遂犯罰之。
